臺灣高等法院刑事判決　　　　　　　　　　　　　九十一年度上易字第一六二七號
　　上　訴　人
　　即　被　告　甲○○
　　選任辯護人　許智勝
右上訴人因詐欺案件，不服臺灣士林地方法院九十年度自字第一二二號，中華民國九
十一年四月二十九日第一審判決提起上訴，本院判決如左：
    主  文
上訴駁回。
    事  實
一、緣甲○○原經營「千訊企業社」（址設臺北縣淡水鎮○○路二八二號），僱請丁○○為員工，迄民國八十八年八月間某日，因上址租約即將於同年九月屆期，房
    東不願續租，甲○○乃決定結束營業，丁○○因受僱時間長達四年餘，深熟該業
    之運作，乃向甲○○提議有意另尋店面承接原「千訊企業社」名稱繼續經營，甲○○竟意圖為自己不法之所有，同意以新台幣（下同）二十五萬元作為轉讓「千
    訊企業社」店名之代價，丁○○不疑有他因此陷於錯誤，於同年十月五日，甲○○親洽丁○○所覓預備開店之臺北縣淡水鎮○○路一００號收取上開轉讓金時，
    親自將附表所示之支票四紙給付甲○○。詎附表所示之支票逐一兌現後，甲○○
    竟未依約將「千訊企業社」過戶予丁○○，經丁○○多次催促辦理過戶手續，仍
    藉詞推託，進而謊稱並無轉讓店名乙事，而上開二十五萬元係購買存貨之價金，
    至此丁○○始知受騙。
二、案經丁○○提起自訴。
    理  由
一、訊據上訴人即被告甲○○固承認有收取自訴人丁○○如附表所示之支票四紙等情
    ，惟矢口否認犯有詐欺犯行，辯稱：自訴人所交付如附表所示之支票四紙，係用
    以給付向伊購買存貨（通訊器材）之價金，從未談及要轉讓店名予自訴人乙事，
    且如係轉讓店名之價金，自訴人既於八十八年十一、十二月間重新申請店名，明
    知伊無履約誠意，何以仍繼續讓上開支票兌現？云云。
二、然查：
(一)右開事實，已據自訴人即被害人丁○○指訴綦詳，核與證人吳俊慶在原審到庭結
    證稱：「（是否知道被告欲將通訊行過給自訴人？）是，我在淡水通訊行之舊址
    有聽到他們在講，老闆〈按指被告〉要將店頂讓給自訴人。：：」、「（當時是
    頂讓店或是買店內貨物？）整個店要頂讓給丁○○，但是店內貨物是用送的。」
    、「（是否確定是頂讓店而不是只買貨物？）我聽到的確實是頂讓店而且要過戶
    。」（見原審九十一年一月十七日訊問筆錄）等語；證人即承辦本件店名轉讓事
    宜之吳經真會計事務所承辦員陳珊如到庭結證稱：「（當初承辦過戶的經過為何
    ？）自訴人請我跟被告說要準備些什麼東西，自訴人想把店買下來，我本來建議
    他重新申請，但是他說原本的千訊有固定的客戶，我跟他說要被告先做結算申報
    ，這樣獨資後才不會有什麼牽扯，我就跟被告說如果結算申報後，將存貨交給我
    。」、「（你去與被告接觸時，被告是否知道要將店過戶給自訴人？）他說好。
    」等語（見同上原審訊問筆錄），且有如附表所示之支票四紙影本附卷可稽，而
    該四紙支票均已由被告提領兌現之事實，亦經被告供承無誤。至被告質疑證人吳
    俊慶所證與另案原審法院九十年度自字第二號調查時證述之情節前後不一；證人
    陳珊如完全係根據自訴人所告知之情而為陳述云云，查經調閱證人吳俊慶於九十
    年六月十八日原審九十年度自字第二號詐欺案審理時之證詞（見原審九十年度自
    字第二號卷第一０六頁）與上開供述核屬相符，並無不一致之處；又證人陳珊如
    係根據其所見聞而為證述，並非由自訴人告知而為轉述之傳聞證據，被告所辯顯
    屬無稽。
(二)至被告辯稱自訴人交付如附表所示之支票係給付購買貨物之價金，不含頂讓店名
    乙節，查與上揭證人吳俊慶、陳珊如之證詞不合，且其所辯有將如卷附所示之期
    末存貨明細表之物品交予自訴人點收云云，已為自訴人所否認，又其於原審法院
    九十年五月十日九十年度自字第二號詐欺案調查時供稱：自訴人有在送貨單上簽
    章云云（見原審法院九十年度自字第二號卷第八十頁），但始終未提出該送貨單
    為證，所辯已難遽信。又被告雖提出發票一紙（ＹＤ00000000號、金額
    二十七萬三千四百八十五元），指稱該紙發票係自訴人向其購買貨物所開立云云
    ，但查為自訴人所否認且表示未見過該發票，況該金額不僅與自訴人所交付之二
    十五萬元不符，且並無署名抬頭亦無日期，不能證明即係該筆交易之發票？經原
    審向財政部臺灣省北區國稅局淡水稽徵處函查上開發票，是否由自訴人後來申設
    之仟訊企業社列入進貨成本申報營業稅一節，經覆函略稱：仟訊企業社於八十八
    年十二月四日始設立，八十八年度並未申報營利事業所得稅，又該發票係以二聯
    式開立且無抬頭，故無法查明係由何一商號申報，有該所九十一年三月十四日北
    區國稅淡水審字第０九一一００一三九五號含一份在卷可稽。質諸被告何以金額
    不符，其於原審法院九十年四月二日九十年度自字第二號詐欺案訊問時係答稱：
    「因為尾款部分我沒有向被告再收取。」云云（見原審法院九十年度自字第二號
    卷第四九頁訊問筆錄）；在本院九十年八月三十一日九十年度上易字第二八四八
    號調查時則稱：「（手機的價格是否值二十五萬？）是的。」云云（見本院九十
    年度上易字第二八四八號卷第二七頁訊問筆錄）；嗣於原審審理時改稱：「：：
    ：我們商討後以二十五萬元成交，但是我要繳稅額，所以開二十七萬多的金額。
    」云云（見原審九十一年四月八日審理筆錄），其前後所述不一，顯有不實，應
    係事後圖卸飾詞，委無足採。雖被告之弟王亦君於原審九十年五月二十二日九十
    年度自字第二號詐欺案調查時曾到庭證稱：自訴人所交付之二十五萬元係購買貨
    物之價金，被告並有開立發票交予自訴人（見原審九十年度自字第二號卷第八七
    、八八頁）云云，以附合被告之供詞，然證人係被告之胞弟，所為證言，難免偏
    頗，要屬事後迴護之詞，不足採信。至被告在本院審理時聲請訊問證人王亦君作
    證，經核該證人已於本院九十年度自字第二號詐欺案調查時到庭作證，本院認無
    再調查之必要，附此敘明。
(三)查倘自訴人係向被告購買電信器材等存貨，則何以購買日期係九十年九月三十日
    ，竟開立同年十一、十二月之發票？且未寫明日期，該發票之真實性亦有可疑。
    況仟訊企業社已於八十八年十二月四日設立，果自訴人要求開立發票，只要等到
    仟訊企業社成立即可要求被告署名抬頭，以利申報營利事業所得稅，何以捨此不
    為？益徵被告所辯與常情有違。另自訴人提出「千訊企業社」之財政部臺灣省北
    區國稅局八十八年度營利事業所得稅暫繳稅額核定通知書及繳款書，指稱被告要
    求自訴人既然要承受千訊企業社，則八十八年度稅額要自訴人繳納乙情，已據被
    告於九十年九月十二日本院九十年度上易字第二八四八號調查時坦承係伊叫自訴
    人去繳納無訛（見本院九十年度上易字第二八四八號卷第四五頁），嗣於原審審
    理時竟又改稱：係伊拿錢叫自訴人去繳納的（見原審九十一年四月八日審理筆錄
    ），惟果如是，則其為何未向自訴人取回該繳款書？實與事理不符。
(四)至被告質疑自訴人既然於八十八年十月間即知伊無過戶之意，何以讓支票一一兌
    現乙情，訊之自訴人對此則陳稱：因為係開立股東申請之支票，怕止付對其信用
    評估等有所影響，只能不斷要求被告返還該四張支票等語，參以自訴人事後曾向
    被告借款二十五萬元周轉，乃主張以該筆債權抵銷此一債務，有自訴人於八十九
    年七月二十一日、七月十九日寄發之存證信函各一份可按（見原審九十年度自字
    第二號卷第三五頁至第三七頁、第三八頁至第四五頁），且經本院九十年度上易
    字第二八四八號案查明判決認定屬實，亦有該判決書一份在卷可參，準此，自訴
    人讓附表所示之支票兌現，核與常情無悖。
(五)雖被告上訴本院後，舉證人乙○○、丙○○為證，證明八十八年九月三十日搬貨
    時，證人兩人均在場，乙○○並曾詢問自訴人，經自訴人向乙○○答稱伊盤被告
    店只有貨品，店名自訴人要自己申請，又被告係拿錢叫自訴人去繳暫繳稅款之事
    實。惟查：不惟上開情形為自訴人所否認，且查證人乙○○係住居在原千訊企業
    社隔壁，證人丙○○亦係當地鄰居，與被告姐弟熟識，且被告就上開情節，自前
    案於八十九年十二月二十二日自訴自訴人詐欺（即前述台灣士林地方法院九十年
    度自字第二號案），迄本件一審審理終結，均未提出證人或查報上開證人之姓名
    、地址，以供查證。更在本院及原審訊問時，自承九月三十日交貨予自訴人時只
    有伊與伊一起盤點之人（指弟王亦君）在場。伊沒有任何交貨給自訴之證明（見
    原審卷第五六頁）。顯見被告迄上訴本院始提出上開熟識且鄰近之人作證，其是
    否真正已非無疑問。再經本院將被告與證人乙○○、丙○○隔離訊問之結果，就
    證人乙○○所供九月三十日當天乙○○如何詢問自訴人，當時又有何人在場，及
    證人洪雪萍所供曾見被告交款予自訴人繳交暫繳稅款之情節，所述情節均有不符
    。查被告供稱：九月三十日當晚是乙○○夫妻先到，丙○○才到。丙○○係當天
    晚上十時許經過該處，自己進來伊店幫忙。乙○○在伊處逗留三十至四十分鐘，
    丙○○在晚上十二時三十分離開，伊則到淩晨二時多才走。又伊叫自訴人繳款當
    天係在早上，丙○○在場，伊把現金及稅單一起交予自訴人等語。證人丙○○則
    供證：九月三十日當天下午五點多到被告處，被告要求丙○○晚一點再過去幫忙
    ，所以伊十點多左右才過去。伊到時乙○○夫妻已在場。乙○○一開始就問自訴
    人說：「你頂這些『開』多少錢（用台語）？」，自訴人答：「二十五萬元左右
    」。接著就是寒喧，其他伊沒聽清楚。伊幫忙到晚上十二點後，與被告一起離開
    該店。又伊見被告叫自訴人繳稅款當天，係下午四時至五時，只看到被告拿錢給
    自訴人，沒看到稅單云云。證人乙○○則證稱：九月三十日當天伊只停留十多分
    鐘，當天沒有看到丙○○在場。談話內容則為：「我用台語向自訴人問說：「你
    把『他』打下來嗎？」（台語），我的意思是說她是不是把它頂下來，自訴人回
    答我：「是」。接著我又問他說：「那你『打』多少？」（台語），她說：「二
    十五萬」。接著關於被告與自訴人頂店的事情我們就沒有再談。」（見本院卷第
    四六至五八頁）。是證人乙○○、丙○○與被告三人，對於上開情節重要處，供
    述矛盾百出，渠等之證詞，難認真實。渠等迴護被告之詞，顯不足採取。
(六)綜上所述各節，被告所辯無非事後卸責之詞，洵無可採。而被告既以二十五萬元
    承讓「千訊企業社」予自訴人，嗣後竟諉無其事，其有為自己不法所有之詐欺意
    圖甚明。本件事證已臻明確，被告犯行堪以認定，應依法論科。
三、核被告所為，係犯刑法第三百三十九條第一項之詐欺取財罪。原審因以被告罪證
    明確，適用刑法第二條第一項前段、第三百三十九條第一項、第四十一條第一項
    前段，罰金罰鍰提高標準條例第一條前段、第二條規定，併審酌被告之生活狀況
    、智識程度、與自訴人原有僱傭關係，其犯罪之動機、目的、手段，所生危害非
    鉅，犯罪情節尚屬輕微及犯罪後未有悔意，迄今尚未與被害人達成民事和解等一
    切情狀，量處有期徒刑三月。另說明被告犯罪後，刑法第四十一條業於九十年一
    月四日經立法院修正通過為：「犯最重本刑為五年以下有期徒刑以下之刑之罪，
    而受六個月以下有期徒刑或拘役之宣告，因身體、教育、職業或家庭之關係或其
    他正當事由，執行顯有困難者，得以一元以上三元以下折算一日，易科罰金。但
    確因不執行所宣告之刑，難收矯正之效，或難以維持法秩序者，不在此限。併合
    處罰之數罪，均有前項情形，其應執行之刑逾六月者，亦同。」，並於同年一月
    十日經總統公布，於同年一月十二日生效，比較新舊法之結果，以修正後之刑法
    第四十一條第一項較有利於被告，依刑法第二條第一項前段規定，前開對被告所
    科處之有期徒刑，應適用裁判時之刑法第四十一條第一項前段諭知易科罰金之折
    算標準。認事用法，經核並無不合，量刑亦稱妥適。被告上訴仍執陳詞，空言否
    認犯罪，所辯各節均無理由，如前所述，其上訴既無理由，應予駁回。
據上論斷，應依刑事訴訟法第三百六十八條，判決如主文。
中      華      民   國    九十一    年      八      月    二十八    日
                              台灣高等法院刑事第十庭
                                  審判長法  官  溫  耀  源
                                        法  官  黃  金  富
                                        法  官  何  菁  莪
右正本證明與原本無異。
不得上訴。
                                        書記官  鄭  信  昱
中      華      民      國     九十一   年      八      月    二十九    日
附錄：本案論罪科刑法條全文
刑法第三百三十九條
意圖為自己或第三人不法之所有，以詐術使人將本人或第三人之物交付者，處五年以
下有期徒刑、拘役或科或併科一千元以下罰金。
以前項方法得財產上不法之利益或使第三人得之者亦同。
前二項之未遂犯罰之。
